臺灣臺中地方法院民事裁定
110年度抗字第253號
抗  告  人  梁榮海  



相  對  人  莊瓊茹  
上列當事人間因本票裁定事件，抗告人對於民國110年9月7日本
院簡易庭司法事務官所為110年度司票字第4952號裁定提起抗告
，本院合議庭裁定如下：
    主    文
抗告駁回。
抗告程序費用新臺幣壹仟元由抗告人負擔。
    理    由
一、抗告意旨略以：原裁定所載之本票2紙（下稱系爭本票）到
    期日均為民國101年6月6日，而執票人對發票人之票據請求
    期限為3年，相對人遲至110年9月始聲請本票裁定，顯已逾3
    年請求權時效，形式上可認系爭本票之付款請求權已罹於時
    效而消滅，爰依法提出抗告，請求廢棄原裁定等語。
二、按執票人向本票發票人行使追索權時，得聲請法院裁定後強
    制執行，票據法第123條定有明文。次按本票執票人，依票
    據法第123條規定，聲請法院裁定許可對發票人強制執行，
    係屬非訟事件，此項聲請之裁定，及抗告法院之裁定，僅依
    非訟事件程序，以審查強制執行許可與否，並無確定實體上
    法律關係存否之效力，如發票人就票據債務之存否有爭執時
    ，應由發票人提起確認之訴，以資解決（最高法院57年度台
    抗字第76號裁定意旨參照）。再按本票執票人聲請法院裁定
    准許強制執行係屬非訟事件，法院僅得為形式上審查，就執
    票人之追索權已否罹於時效之實體上爭執，無權予以審究（
    最高法院94年度台抗字第90號裁定意旨參照）。蓋非訟事件
    之裁定，不經言詞辯論，抗告人提出時效抗辯，相對人或亦
    有時效中斷事由而不及主張，有礙其防禦之實施，亦即，相
    對人對於抗告人所為時效抗辯仍得為實體上之爭執，故抗告
    法院自不得審酌發票人之時效抗辯。
三、查本件相對人主張其執有抗告人簽發之系爭本票，並免除作
    成拒絕證書，詎屆期提示未獲付款，爰依票據法第123條規
    定聲請裁定准許強制執行等情，已據其提出系爭本票為證，
    且核系爭本票形式要件並無不符，原裁定予以准許，並無不
    合。至於抗告意旨所述系爭本票請求權已罹於時效等情，核
    屬實體事項之爭執，按諸前揭說明，自應依訴訟程序另謀解
    決，並非本件非訟事件程序所得審究。因此，抗告人提起本
    件抗告，為無理由，應予駁回。
四、按對於非訟事件，依法應由關係人負擔費用者，法院裁定命
    關係人負擔時，應一併確定其數額，非訟事件法第24條第1
    項定有明文，爰依法確定本件抗告程序費用額如主文第2項
    所示，由抗告人負擔。
五、據上論結，本件抗告為無理由，依非訟事件法第46條、第21
    條第2項、第24條第1項，民事訴訟法第495條之1第1項、第4
    49條第1項、第95條、第78條，裁定如主文。　　
中　　華　　民　　國　　110 　年　　10　　月　　21　　日
                  民事第一庭    審判長法　官　許石慶
　　　　　　　　                      法  官　王詩銘
　　　　　　　　                      法  官  廖欣儀
以上正本係照原本作成。
如不服本裁定，僅得於收受本裁定正本送達後10日內，以適用法
規顯有錯誤為理由，向本院提出再抗告狀，（須附繕本一份及繳
納再抗告裁判費新台幣1,000元），經本院許可後始可再抗告，
前項許可以原裁定所涉及法律見解具有原則上重要性者為限。
中　　華　　民　　國　　110 　年　　10　　月　　22　　日
                                    書記官　顏嘉宏